【裁判字號】    97,易,200
【裁判日期】    970320
【裁判案由】    竊盜
【裁判全文】
臺灣士林地方法院刑事判決               97年度易字第200號
公  訴  人  臺灣士林地方法院檢察署檢察官
被      告  甲○○
上列被告因竊盜案件，經檢察官提起公訴（96年度偵字第14382
號），本院判決如下：
    主  文
甲○○竊盜，處有期徒刑壹年，扣案之功德箱壹個沒收。
    事  實
一、甲○○以捧功德箱向他人乞討化緣為生，其於民國96年11月
    14日上午11時許，攜帶其所有功德箱1 個路經臺北市○○區
    ○○街1 段72巷10號1 樓乙○○上班之處所，見該處辦公桌
    上有黑色背包1 個（乙○○所有，內有乙○○之皮夾1 個、
    身分證、健保卡、中國農民銀行、國泰世華銀行及郵局金融
    卡各1 張、現金新臺幣【以下同】1,692 元），竟乘乙○○
    正在整理物品，對該側背包管理鬆弛之際，意圖為自己不法
    之所有，徒手竊取之，得手後步行離開，並將背包放置在功
    德箱內，幸經乙○○及時發覺背包遭竊，追趕至隔鄰停車場
    ，將甲○○逮捕（逮捕過程造成甲○○受傷部分，另經檢察
    官對乙○○為不起訴處分），並取回失竊之物品，且委請鄰
    居報警到場處理，扣得前揭功德箱1 個。
二、案經乙○○訴由臺北市政府警察局大同分局報告臺灣士林地
    方法院檢察署檢察官偵查起訴。
    理  由
壹、證據能力部分：按被告以外之人於審判外之言詞或書面陳述
    ，除法律有規定者外，不得作為證據，刑事訴訟法第159 條
    第1 項固有明文。惟被告以外之人於偵查中向檢察官所為之
    陳述，除顯有不可信之情況者外，得為證據；被告以外之人
    於審判外之陳述，雖不符刑事訴訟法第159 條之1 至第159
    條之4 之規定，而經當事人於審判程序同意作為證據，法院
    審酌該言詞陳述作成時之情況，認為適當，亦得為證據，同
    法第159 條之1 第2 項、第159 條之5 第1 項亦有明文。查
    證人即告訴人乙○○、證人陳月鳳於偵查中之證述，均經具
    結在卷，且未見顯不可信之情況；又其2 人於警詢時之陳述
    ，公訴人起訴以之為證據，被告則同意採為證據方法，本院
    審酌證人陳述時之情況，核無違法取證或其他瑕疵，認為以
    之作為證據亦屬適當，是依前揭刑事訴訟法第159 條之1 第
    2 項、第159 條之5 第1 項規定，均得作為證據，先予敘明
    。
貳、實體認定部分：
一、本件被告甲○○矢口否認有前揭竊盜犯行，略辯稱：乙○○
    曾於96年6 月22日騎機車與伊發生車禍，造成伊受傷及車輛
    損壞，乙○○未賠償就走。96年11月14日伊化緣行經臺北市
    大同區○○街○ 段72巷10號1 樓，認出乙○○，就向他要求
    醫藥費賠償，2 人因此發生爭執，但伊沒有偷乙○○的背包
    ，當時功德箱鎖著，乙○○的背包根本不可能在功德箱內，
    告訴人乙○○誣陷伊，並要對面的陳月鳳出來作證云云。
二、本院查：
  (一)前揭事實欄所載之被告竊盜犯行，業據證人乙○○於警詢時
    證稱：96年11月14日上午11時20分左右，伊在台北市○○區
    ○○街1 段72巷10號1 樓公司後方整理貨品，看到被告從公
    司走出去，並發現辦公桌上的黑色背包不見了，就從後方追
    出去，追到迪化街1 段72巷8 弄口時，發現被告，且在被告
    的功德箱內發現背包，就抓住被告，請鄰居報案…背包裡有
    皮夾1 個，皮夾內有身分證、健保卡、現金1,692 元、金融
    卡3 張等語（見偵卷第18至21頁），並於偵訊時證稱：當時
    伊在公司後面的廚房內染色，有時會探頭出來看，看到有1
    個人走出去，並發現包包不見了，所以就追出去，當時被告
    有要求放他一馬，但遭伊拒絕等語屬實（見偵卷第68頁），
    核與證人陳月鳳於警詢及偵訊時證稱：伊於96年11月14日上
    午11時25分，看到被告在台北市○○區○○街1 段72巷10號
    旁停車場背對著伊在翻東西，乙○○跑出來抓住被告等語（
    見偵卷第23至24頁、第59頁），情節大致相符，並有贓物認
    領保管單（見偵卷第31頁）及照片4 張（見偵卷第36至39頁
    ）附卷可資佐證，另有功德箱1 個扣案可資證明，本件事證
    明確，前揭事實，已堪認定。
  (二)被告雖以前揭情詞置辯，然查：
    1.告訴人乙○○與被告並無夙怨，應無陷害被告之動機，且
      告訴人乙○○於警詢、偵訊時，就被告行竊之過程指訴明
      確，所述情節合於一般事理常情，並無顯然矛盾之處，亦
      無誣陷被告之跡象。
    2.被告雖辯稱：96年6 月22日下午4 時許曾與告訴人發生車
      禍，96年11月14日伊化緣經過告訴人乙○○公司，認出告
      訴人乙○○要向他要求醫藥費，遭陷害云云（見本院卷第
      29頁），然查：
      (1)被告果真於96年11月14日巧遇與其在96年6 月22日發生
        車禍之告訴人乙○○，並要向其要求醫藥費，則其警詢
        時何以未主動向警方說明原委？卻僅於警方詢及與告訴
        人乙○○有無怨仇及糾紛時被動說明，且並未明確說明
        要向告訴人乙○○索取醫藥費？被告更於偵訊時供稱：
        是要向被告化緣，遭被告誣賴拿皮包云云（見偵卷第51
        頁），其所供前後矛盾，所辯是否屬實，啟人疑竇。
      (2)被告如真曾於96年6 月22日與告訴人發生車禍，距本案
        96年11月14日案發已將近5 個月，被告能否在偶然間認
        出告訴人乙○○，亦非完全無疑。告訴人僅遭索取醫藥
        費，中間並無任何轉折，即驟然誣陷被告亦與常理不合
        ，是被告所辯情節之真實性，更見可疑。況被告於偵訊
        時就車禍之情節供稱：車禍當時伊昏倒幾分鐘，醒來後
        只認得人…告訴人乙○○說要回去拿錢，但就沒有來了
        …伊昏倒醒來後，告訴人摩托車就騎走，不記得車號云
        云（見偵卷第68頁）。嗣於本院審理時供稱：車禍後伊
        昏倒，朋友打伊一下，伊就醒來，看到告訴人乙○○，
        乙○○跟伊說要回去拿錢…伊醒來時告訴人乙○○機車
        騎了就走了，沒有跟伊講話云云（見本院卷第28至29頁
        ）。其就告訴人乙○○是否與之對話，或稱有，或稱無
        ，前後供述不一，反覆多次。另被告於偵訊時或供稱：
        就車禍之事伊沒有報案，但有人證，那是伊載的人云云
        （見偵卷第61頁），或供稱：伊所說的人證是旁邊的人
        …是街上的人，女的云云（見偵卷第69頁），亦前後齟
        齬，其倘非憑空捏造何以至此？
    3.證人陳月鳳與被告亦無冤無仇，此經被告供述屬實（見本
      院卷第31頁），應無誣陷被告之可能。且由被告於本院審
      理時供稱：伊是化緣經過案發地點等語觀之（見本院卷第
      29頁），證人陳月鳳、告訴人乙○○就被告偶然之出現均
      無從預料，實無事先勾串配合誣陷被告之機會。而證人陳
      月鳳於警詢、偵訊時所述被告在停車場內翻東西之情節，
      實係被告竊盜得手後，將背包置入功德箱內翻查竊盜所得
      時之情狀，並非被告竊取背包之核心過程，亦足認證人陳
      月鳳應無與告訴人乙○○勾串配合誣陷被告情事。證人陳
      月鳳所為前揭證述，應屬合理可信，並可推論佐證被告曾
      將竊得之背包放入其攜帶之功德箱，並在停車場翻查，經
      告訴人乙○○追出逮捕取回等事實。
    4.被告又辯稱：其攜帶之功德箱上鎖，告訴人乙○○之背包
      不可能放在功德箱內云云。然被告遭查獲攜帶之功德箱，
      於警方拍照時並未上鎖，此有照片1 張附卷可證（見偵卷
      第39頁），相當明確。其竟於本院審理時供稱：功德箱有
      上鎖，從頭到尾都上鎖云云（見本院卷第30至31頁），旋
      經本院提示前開照片後始改供稱：警察有叫人來開鎖云云
      （見本院卷第31頁），足認其辯稱所攜功德箱上鎖，不可
      能將背包放在功德箱一節，係卸責之詞，不能採信。
三、綜上所述，本件事證明確，被告所辯並非可採，其犯行堪予
    認定，應依法論科。
四、核被告所為，係犯刑法第320 條第1 項之普通竊盜罪。爰審
    酌被告曾有多次竊盜前科紀錄，分別經判處有期徒刑10月、
    有期徒刑1 年、有期徒刑1 年6 月併強制工作、有期徒刑4
    月，均經執行完畢（不構成累犯），此有臺灣高等法院被告
    前案紀錄表在卷可稽，其竟不知悔悟，又冀圖不勞而獲，乘
    告訴人管理鬆弛之機，徒手竊取告訴人背包，其內雖僅有現
    金1,692 元，但另有金融卡3 張及證件等專屬告訴人之物品
    ，倘若遺失，對告訴人所生困擾及損害難認輕微，併其生活
    狀況、品行、智識程度，犯罪後推卸責任，編撰與告訴人發
    生車禍之情，態度難認良好及公訴人求處有期徒刑1 年6 月
    ，稍嫌過重等一切情狀，量處如主文所示之刑，以資儆懲。
    另扣案之功德箱1 個，為被告所有，此經其供承在卷，被告
    以之裝置隱藏竊得之贓物，乃屬被告所有供本案犯罪所用之
    物，爰依法宣告沒收。
五、至被告聲請傳喚女性證人，欲證明96年6 月22日曾與告訴人
    發生車禍；另聲請鑑定指紋，證明其未為竊盜行為云云。然
    查有關傳喚證人部分，被告並未提供證人之年籍姓名，且陳
    稱：有遇到證人時，會告訴她來作證等語，本院自不宜等待
    被告與證人相遇後為傳喚。至有關聲請鑑定指紋部分，被告
    未明確說明鑑定之標的為何？無從囑託鑑定。且本件事證已
    經明確，亦無再為傳喚證人及鑑定指紋之必要，均附此敘明
    。
據上論斷，應依刑事訴訟法第299 條第1 項前段，刑法第320 條
第1 項、第38條第1 項第2 款，刑法施行法第1 條之1 第1 項、
第2 項前段，判決如主文。
本案經檢察官洪三到庭執行職務。
中    華    民    國    97    年    3     月    20    日
                  刑事第七庭法  官  周群翔
以上正本證明與原本無異。
如不服本判決，應於收受送達後10日內向本院提出上訴書狀，其
未具體敘述上訴理由者，請於上訴期間屆滿後20日內向本院補提
理由書狀（均須按他造當事人之人數附繕本）。
                            書記官  劉育君
中    華    民    國    97    年    3     月    20    日
附錄本案論罪科刑法條全文：
中華民國刑法第320條
意圖為自己或第三人不法之所有，而竊取他人之動產者，為竊盜
罪，處5 年以下有期徒刑、拘役或5 百元以下罰金。
意圖為自己或第三人不法之利益，而竊佔他人之不動產者，依前
項之規定處斷。
前二項之未遂犯罰之。


司法院資訊處製作；財團法人民間司法改革基金會備份。
